臺灣臺南地方法院民事判決
110年度簡上字第229號
上 訴 人  林昭良
被上訴人  呂秀粒

          陳文男
上列當事人間請求損害賠償事件，上訴人對於民國110年9月30日
臺灣臺南地方法院臺南簡易庭108年度南簡字第715號第一審判決
提起上訴，本院於民國111年6月29日言詞辯論終結，判決如下：
    主      文
上訴駁回。
第二審訴訟費用新臺幣肆仟參佰零伍元由上訴人負擔。
    事實及理由
一、本件被上訴人呂秀粒經合法通知，未於言詞辯論期日到場，
    經核無民事訴訟法第386條各款所列情事，爰依上訴人之聲
    請，由其一造辯論而為判決。
二、上訴人即原告方面：
（一）上訴人起訴主張：上訴人前與被上訴人陳文男代理之社團
      法人台南市鳳凰國際婚姻媒合輔導協會（陳文男為該協會
      之理事長）簽立婚姻媒合契約（以下簡稱系爭媒合契約）
      ，並繳納費用新臺幣（下同）30萬元，嗣由被上訴人陳文
      男陪同上訴人至大陸地區與被上訴人呂秀粒相親，因被上
      訴人呂秀粒表示其未曾結過婚，亦未曾生育，上訴人遂與
      被上訴人呂秀粒於民國104年6月10日在大陸地區結婚，並
      交付其4萬元。嗣上訴人始知悉被上訴人呂秀粒曾於97年
      間結過婚，並與前夫生育二名子女，且另負債人民幣30萬
      元等情；因被上訴人陳文男媒合二人相親時，並未告知上
      情，應屬債務不履行，故將上訴人繳納之媒合費用30萬元
      扣除二人往返大陸地區旅宿費約7萬元後，請求被上訴人
      陳文男應賠償上訴人所受損害23萬元。另被上訴人呂秀粒
      婚後雖曾於104年9月間來臺與上訴人短暫同住，然其不久
      即離臺未再入境，業經上訴人訴請本院裁判離婚確定，是
      其亦應返還上訴人所支付之4萬元。並聲明：⒈被上訴人呂
      秀粒應給付上訴人4萬元。⒉被上訴人陳文男應給付上訴人
      23萬元。
（二）上訴人上訴意旨之陳述及所用證據，除與原判決記載相同
      者予以引用外，補稱略以：
　　⒈被上訴人呂秀粒於104年9月21日至9月28日期間多次前往海
      佃路四段第三分局派出所，要求警方協助返回大陸，上訴
      人每次回家都見不到呂秀粒，兩人從未對談過，且呂秀粒
      不願與上訴人同住，試問這種婚姻有何意義？上訴人如何
      履行夫妻義務？陳文男辯稱呂秀粒返回大陸係因上訴人不
      願意履行夫妻義務云云，實屬無稽。
　　⒉上訴人於相親時即已明示有小孩、有負債，以及30歲以下
      、40歲以上之女性不要過來相親，呂秀粒於104年6月15日
      稱其有負債30萬時，上訴人即要求陳文男退婚並歸還所有
      金錢物品，陳文男亦稱會去查明呂秀粒負債乙事，並稱若
      呂秀粒負債為真將會歸還所有金飾物品，嗣陳文男要求呂
      秀粒於104年9月25日將黃金金飾歸還上訴人父母親，亦未
      告知上訴人，此均與陳文男在前案開庭時所稱呂秀粒返回
      大陸之內容完全不符合。陳文男既要求呂秀粒歸還金飾物
      品予上訴人，即已違反媒介契約，自應賠償上訴人23萬元
      （即上訴人繳納之媒合費用30萬元扣除二人往返大陸地區
      旅宿費約7萬元）。
　　⒊呂秀粒稱其沒有工作、沒有錢吃飯，上訴人始拿人民幣8千
      元（新臺幣4萬元）予呂秀粒，此款項並非生活費，應係
      借款，呂秀粒須歸還上訴人。呂秀粒既已放棄這門婚姻，
      即應履行離婚協議書，將所有款項歸還上訴人。
　　⒋本院105年度南簡字第1413號及106年度簡上字第236號民事
      判決（以下簡稱前案）並未提供104年9月21日金門移民署
      面談資料，依照移民署規定，必須提供雙方婚姻狀況證明
      文件，被上訴人陳文男稱婚前有告知雙方婚姻狀況，然卻
      於104年9月21日金門移民署面談資料稱上訴人不知道呂秀
      粒有兩名子女以及負債30萬元乙事，足證前案不能當作判
      決依據，故原審依前案誤判之確定判決效力，駁回上訴人
      之訴，顯有違誤。
（三）原審為上訴人全部敗訴之判決，上訴人不服提起上訴，並
      聲明：⒈原判決廢棄。⒉上開廢棄部分，被上訴人呂秀粒應
      給付上訴人4萬元，被上訴人陳文男應給付上訴人23萬元
      。⒊第一、二審訴訟費用由被上訴人負擔。
三、被上訴人即被告陳文男則以：
（一）被上訴人事實之陳述及所用證據，除與原判決記載相同者
      予以引用外，補稱略以：
　　⒈協會都是以契約為主，協會規定是到大陸相親完成，就依
      照契約金額交給媒人，我只是按照協會的契約書處理，至
      於上訴人有無把錢拿給大陸那邊的媒人或女方家長，被上
      訴人並不知情。
　　⒉相親時都會說清楚是未婚或是二婚，呂秀粒跟協會登記是
      有結過婚、已離婚，上訴人要辦結婚登記的時候，才說他
      因為發現呂秀粒離過婚，我跟上訴人說那就不要結婚、再
      看，但後來吃過飯之後，上訴人說沒關係，後來就有辦結
      婚，我被調查的時候有承認是我們勾錯。
（二）並聲明：⒈上訴駁回。⒉上訴費用由上訴人負擔。　　　
四、被上訴人呂秀粒經合法通知，未於言詞辯論期日到場，亦未
    提出書狀作何聲明或陳述。
五、兩造（不含被上訴人呂秀粒）不爭執事項及爭執內容：
（一）不爭執事項：　　　　
    ⒈被上訴人陳文男於104年間媒合上訴人在大陸地區相親及結
      婚，曾收取上訴人媒合費用30萬元。
　　⒉上訴人於104年間曾委託被上訴人陳文男轉交4萬元（分2次
      ，每次2萬元）予被上訴人呂秀粒。
　　⒊上訴人前以其經被上訴人陳文男媒合與被上訴人呂秀粒在
      大陸地區相親及結婚，而陳文男未告知呂秀粒已結過婚及
      生育過子女之情事，依侵權行為法則訴請陳文男賠償23萬
      元（即媒合費用30萬元，扣除二人往返大陸地區旅宿費約
      7萬元），業經前案（本院105年南簡字第1413號、106年
      度簡上字第236號）駁回上訴人之訴確定。
　　⒋上訴人前以呂秀粒婚後僅短暫來臺，訴請本院裁判離婚，
      業經本院105年度婚字第368號民事判決離婚確定。　
（二）爭執事項：
　　⒈上訴人請求被上訴人陳文男賠償23萬元（即媒合費用30萬
      元，扣除二人往返大陸地區旅宿費約7萬元），有無理由
      ？是否違反前案確定判決所生之既判力？　　　　
　　⒉上訴人請求被上訴人呂秀粒返還其所支付之4萬元，有無理
      由？　
六、得心證之理由：
（一）按除別有規定外，確定之終局判決就經裁判之訴訟標的，
      有既判力；又原告之訴，其訴訟標的為確定判決之效力所
      及者，法院應以裁定駁回之。民事訴訟法第400條第1項及
      第249條第1項第7款分別定有明文。查，上訴人以其前經
      被上訴人陳文男媒合與被上訴人呂秀粒在大陸地區相親及
      結婚，因未告知呂秀粒已結過婚及生育子女之情事，依侵
      權行為法則訴請陳文男賠償23萬元（即媒合費用30萬元，
      扣除二人往返大陸地區旅宿費約7萬元），業經前案判決
      駁回其訴確定，此有前案判決書及卷宗可稽。是上訴人再
      提起本件訴訟，主張相同案情及相同請求，為前案確定判
      決之效力所及，自無理由。
（二）觀上訴人於104年9月21日在內政部移民署陳稱：【（問：
      你返臺後如何保持聯繫？你有無給你太太生活費？）我都
      使用微信通話，也會使用國際電話撥打，因為要留通訊記
      錄。我有託陳文男拿2萬元給太太，共拿兩次。】等語（
      見本院卷第62頁之內政部移民署訪談紀錄影本），及上訴
      人在前案（本院105年度南簡字第1413號）106年4月24日
      言詞辯論時陳稱：【（問：本件你（即上訴人）請求被告
      （即陳文男）給付27萬元部分，其中4萬元是否是你交給
      被告，再由被告交給呂秀粒？）是的。」、「（問：該筆
      4萬元是什麼樣的金錢？）我交給被告，要被告轉交給呂
      秀粒的生活費，此筆金錢我要求被告要向呂秀粒要回來…
      」】等語（見本院卷第65至66頁之前案筆錄影本），足認
      上訴人給付被上訴人呂秀粒之4萬元，係本於夫妻扶養義
      務所為之給付，縱法院嗣後裁判上訴人與呂秀粒離婚，上
      訴人亦不得請求呂秀粒返還本於夫妻扶養義務所給付之4
      萬元生活費。
七、綜上所述，上訴人請求被上訴人呂秀粒應給付4萬元、被上
    訴人陳文男應給付23萬元，均為無理由，應予駁回。原審為
    上訴人敗訴之判決，並無不合，上訴意旨仍執前詞，指摘原
    判決不當，求予廢棄改判，為無理由，應予駁回。
八、至上訴人聲請傳訊警員及移民署人員以證明被上訴人呂秀粒
    返回大陸之原因，惟本院認無論呂秀粒返回大陸之原因為何
    ，均與本案待證事實無涉，且不影響本院對本案二爭點之認
    定，因此，並無傳訊警員及移民署人員之必要。又本件判決
    基礎已臻明確，兩造其餘之攻擊防禦方法及訴訟資料經本院
    斟酌後，核與判決結果不生影響，無一一論述之必要，併予
    敘明。
九、末按法院為終局判決時，應依職權為訴訟費用之裁判；又訴
    訟費用，由敗訴之當事人負擔，民事訴訟法第87第1項、第7
    8條分別定有明文。本件上訴人之上訴為無理由，第二審訴
    訟費用即第二審裁判費為4,305元，應由上訴人負擔。
十、據上論結，本件上訴為無理由，依民事訴訟法第436條之1第
    3項、第449條第1項、第385條第1項前段、第78條、第87條
    第1項，判決如主文。
中　　華　　民　　國　　111 　年　　7 　　月　　13　　日
                      臺灣臺南地方法院民事第二庭
                          審判長法官  林 福 來
                                法官  洪 碧 雀
                                法官  王 獻 楠
以上正本證明與原本無異。
本件不得上訴。
中　　華　　民　　國　　111 　年　　7 　　月　　13　　日
                          書  記  官  蕭 雅 文